【裁判字號】    95,易,395
【裁判日期】    950707
【裁判案由】    傷害等
【裁判全文】
臺灣高雄地方法院刑事判決               95年度易字第395號
公  訴  人  臺灣高雄地方法院檢察署檢察官
被      告  甲○○
上列被告因傷害等案件，經檢察官提起公訴（95年度偵字第520號）
及移送併辦（95年度偵字第8222號），本院判決如下：
    主  文
甲○○連續犯傷害罪，處拘役捌拾日，如易科罰金，以銀元參佰
元即新台幣玖佰元折算壹日。
被訴恐嚇危害安全部分無罪。
    事  實
一、甲○○與乙○○為同居男女朋友關係，係家庭暴力防治法第
    3 條第2 款之家庭成員。2 人因個性不合屢因細故爭吵，甲
    ○○竟基於傷害人之身體之概括犯意，於94年10月9 日晚間
    11時許，在高雄市○鎮區○○路103 號「同心超商」前，以
    之前到神壇求神問卜神明說乙○○是壞女人之緣故，飲酒後
    先以徒手毆打、復持啤酒罐丟擲乙○○，致其受有頭部外傷
    疑腦震盪、左頂部頭皮挫傷、左上胸挫擦傷、左手腕擦傷、
    左小腿挫傷皮下瘀血、右上臂擦挫傷等傷害，復於於95年1
    月12日凌晨5 時許，在其位於高雄市○鎮區○○路11巷11
    號之住處房間內，因酒後與乙○○發生口角，以徒手毆打乙
    ○○之頭部與臉頰，致其受有頭頂部腫及左臉痛等傷害。
二、案經乙○○訴由高雄市政府警察局前鎮分局報告臺灣高雄地
    方法院檢察署檢察官偵查起訴及移送併辦。
    理  由
一、證據能力部分：
１、按證人、鑑定人依法應具結而未具結者，其證言或鑑定意見
    ，不得作為證據，刑事訴訟法第158 條之3 定有明文。告訴
    人僅係發動告訴權之地位，其陳述關於犯罪事實內容部分，
    即屬基於證人地位而為，依前開法律規定，自應依法具結，
    其證言始得採為證據。經查：偵查中檢察官以告訴人身分傳
    訊乙○○，其陳述親身經歷之被害過程，本質上屬於證人，
    自應依法具結，檢察官未命其於供前、供後具結，其偵查中
    所為之陳述不得作為證據。
２、按被告以外之人，於審判外之言詞或書面陳述，除法律有規
    定者外，不得作為證據；又被告以外之人（包括證人、鑑定
    人、告訴人、被害人及共同被告等）於檢察事務官、司法警
    察官或司法警察調查中所為之陳述，與審判中不符時，其先
    前之陳述具有較可信之特別情況，且為證明犯罪事實存否所
    必要者，得為證據，刑事訴訟法第159 條第1 項、第159 條
    之2 分別定有明文。是被告以外之人於司法警察（官）調查
    中所為之陳述，依刑事訴訟法第159 條第1 項規定，係屬傳
    聞證據，原則上無證據能力，惟如該陳述與審判中不符時，
    其先前之陳述具有較可信之特別情況，且為證明犯罪事實存
    否所必要者，依同法第159 條之2 規定（即刑事訴訟法第15
    9 條第1 項所指之「除法律有規定者外」），始例外認為有
    證據能力；如該陳述與審判中相符時，因該陳述並不符合刑
    事訴訟法第159 條之2 有關傳聞例外之規定，故不得作為認
    定本案犯罪事實有無之證據，此時，當以證人於審判中之陳
    述作為證據。另所謂「前後陳述不符」之要件，應就前後階
    段之陳述進行整體判斷，以決定其間是否具有實質性差異，
    惟無須針對全部陳述作比較，陳述之一部分有不符，亦屬之
    。又「證明犯罪事實之存否所必要」，即使用證據之必要性
    ，係指因無法再從同陳述者取得證言，而有利用原陳述之必
    要性，只要認為該陳述是屬於與犯罪事實存否相關之事實，
    並為證明該事實在實質上之必要性即可。而「具有可信之特
    別情況」，係指依陳述時之外部客觀情況而言，足以令人相
    信該陳述是虛偽之危險性不高，必須綜合該陳述是否未受到
    外力影響；陳述人之觀察、記憶、表達是否正確及有無偽證
    之各項因素，而為判斷。經查：證人即告訴人乙○○警詢之
    陳述與審判中相符，依前開說明，應以其審判中所述作為證
    據，其警詢所述應無證據能力。
３、大東醫院診斷證明書，雖為被告以外之人於審判外之陳述，
    而屬傳聞證據，且該證明書係被害人於案發至醫院就診治療
    後，醫師應被害人之要求所出具，具有個案性質，不符合例
    行性之要件，而與刑事訴訟法第159 條之4 第2 款所示之文
    書有間。然觀諸「診斷證明書」之內容，係就告訴人之傷勢
    確經該院專業醫師診療、及該傷勢係何種傷害等節為證明，
    顯係醫師基於其醫療專業，就告訴人之病情診療判斷後始行
    製作，依該等情狀，可信度甚高，應具可信性之情況擔保，
    而得依前開同法第159 條之4 第3 款規定，賦予其證據能力
    。
二、實體部分：
(一)、有罪部分：
１、上揭事實，業據被告坦承不諱，核與告訴人乙○○於本院審
    理時證述情節相符，並有大東醫院診斷證明書2 附卷可資佐
    證。另按所謂正當防衛，係指對於現在不法之侵害，出於防
    衛自己或他人權利之行為而言，此觀刑法第23條前段之規定
    甚明。又按行為人對於現在不法之侵害，本乎防衛自己或他
    人權利之意思，在客觀上有時間之急迫性，並有實施反擊予
    以排除侵害之必要性，且其因而所受法益之侵害，亦符合相
    當性之情形，予以實施防衛行為（反擊）者，始稱相當，倘
    若行為人表面上縱受有侵害之狀態存在，然欠缺防衛之意思
    ，反係本於加害對方之意圖，基於藉口、報復、利用機會等
    情形，而實施犯罪行為，因其非出於防衛之意思，自不得認
    為其所為係屬「正當防衛」之防衛行為（最高法院84年度臺
    上字第3449號判決意旨可資參照），被告雖另辯稱：以係告
    訴人先動手毆打伊等語，然觀之告訴人之受傷部位有頭部、
    胸部、手部、腿部等多處，有大東醫院診斷證明書在卷可憑
    ，倘被告係基於防衛之意思，告訴人傷勢豈會遍佈四肢，是
    被告應非出於防衛之意思而為本件犯行，其所辯顯係事後卸
    責之詞，委不足採。被告傷害犯行事證明確，應依法論科。
２、核被告所為係犯刑法第277 條第1 項之傷害罪並屬於家庭暴
    力防治法第2 條第2 項之家庭暴力罪，惟家庭暴力防治法並
    無罰則規定，因此應僅依刑法傷害罪論處。被告先後2 次傷
    害犯行，時間緊接，方法相近，所犯係構成要件相同之罪，
    顯係基於概括犯意反覆為之，然被告行為後，刑法第56條連
    續犯之規定，業於94年1 月7 日修正公布刪除，並於95年7
    月1 日施行，則被告之犯行，因行為後新法業已刪除連續犯
    之規定，此刪除雖非犯罪構成要件之變更，但顯已影響行為
    人刑罰之法律效果，自屬法律有變更，依新法第2 條第1項
    規定，比較新、舊法結果，仍應適用較有利於被告之行為時
    法律即舊法論以連續犯（最高法院95年第8 次刑事庭會議決
    議參照），並加重其刑。臺灣高雄地方法院檢察署95年度偵
    字第8222號移送併辦部分，與本案為裁判上一罪之連續犯關
    係，檢察官就犯罪事實一部起訴，依刑事訴訟法第267 條規
    定，其效力及於全部，法院自有權一併審理，附此敘明。爰
    審酌被告與告訴人為同居男女朋友關係，本應相互尊重，縱
    偶有意見相左或性情不合，亦應理性溝通謀求妥適解決之道
    ，竟因細故與乙○○發生爭吵，即以拳腳相向，致乙○○受
    有傷害，行為自有不該；惟考量被告並無前科紀錄，有臺灣
    高等法院被告前案紀錄表在卷可稽，且被告動手毆打告訴人
    係因雙方爭吵所致，實非全可歸責於被告，告訴人所受傷害
    尚非鉅大等一切情狀，量處如主文所示之刑，並諭知易科罰
    金之折算標準。
３、其他新舊法比較部分：
(1)、被告於犯罪時之刑法第41條第1 項前段規定：「犯最重本刑
    為5 年以下有期徒刑以下之刑之罪，而受6 個月以下有期徒
    刑或拘役之宣告，因身體、教育、職業、家庭之關係或其他
    正當事由，執行顯有困難者，得以1 元以上3 元以下折算一
    日，易科罰金。」又被告行為時之易科罰金折算標準，修正
    前罰金罰鍰提高標準條例第2 條前段（現已刪除）規定，就
    其原定數額提高為100 倍折算1 日，則本件受刑人行為時之
    易科罰金折算標準，應以銀元300 元折算1 日，經折算為新
    臺幣後，應以新臺幣900 元折算為1 日。惟95年7 月1 日修
    正公布施行之刑法第41條第1 項前段則規定：「犯最重本刑
    為5 年以下有期徒刑以下之刑之罪，而受6 個月以下有期徒
    刑或拘役之宣告者，得以新臺幣1000元、2000元或3000元折
    算1 日，易科罰金。」比較修正前後之易科罰金折算標準，
    以95年7 月1 日修正公布施行前之規定，較有利於受刑人，
    則應依刑法第2 條第1 項前段，適用修正前刑法第41條第1
    項前段規定，定其折算標準。
(2)、被告行為後，刑法第33條第5 款業於94年2 月2 日修正公布
    ，並自95年7 月1 日起施行；修正後刑法第33條第5 款規定
    「罰金：新臺幣1000元以上，以百元計算之。」，與修正前
    刑法第33條第5 款規定「罰金：1 元以上。」不同。比較新
    舊法結果，以舊法較有利於行為人，新法並無對被告較為有
    利之情形，故依刑法第2 條第1 項前段規定，本案關於刑法
    第277 條第1 項之法定刑罰金部分，自應適用行為時之法律
    即修正前刑法第33條第5 款規定決定其罰金部分之法定刑。
(3)、被告行為後，刑法施行法增訂第一條之一，並規定：「中華
    民國94年1 月7 日刑法修正施行後，刑法分則編所定罰金之
    貨幣單位為新臺幣。94年1 月7 日刑法修正時，刑法分則編
    未修正之條文定有罰金者，自94年1 月7 日刑法修正施行後
    ，就其所定數額提高為30倍。但72年6 月26日至94年1 月7
    日新增或修正之條文，就其所定數額提高為3 倍。」，是就
    現行刑法中，有關於罰金刑處罰之規定已有修正，惟經比較
    增訂之刑法施行法第一條之一與被告行為時之罰金罰鍰提高
    標準條例第1 條前段、現行法規所定貨幣單位折算新台幣條
    例第2 條結果，二者規定適用之結果並無不同，則本件即依
    被告行為時之舊法即依罰金罰鍰提高標準條例第1 條前段為
    法條適用之依據，附此敘明。
(二)、無罪部分：
１、公訴意旨略以：被告甲○○與乙○○為同居男女朋友關係，
    2 人因個性不合屢因細故爭吵。甲○○於94年10月9 日晚間
    11 時 許，在高雄市○鎮區○○路103 號「同心超商」前，
    以之前到神壇求神問卜後神明說乙○○是壞女人之緣故，竟
    基於傷害人身體之犯意，於飲酒後先以徒手毆打、復持啤酒
    罐丟擲乙○○，致其受有頭部外傷疑腦震盪、左頂部頭皮挫
    傷、左上胸挫擦傷、左手腕擦傷、左小腿挫傷皮下瘀血、右
    上臂擦挫傷等傷害（傷害部份已如前述）。詎乙○○提起本
    件傷害告訴後，甲○○心生不滿，時常打電話騷擾乙○○及
    其父母，並於同年10月10日晚間19時許在電話中恐嚇乙○○
    ：「要找你無緣的（指乙○○之前夫曾嘉毓）輸贏！」，致
    乙○○心生畏懼，因認被告涉有刑法第305 條之恐嚇危害安
    全罪等語。
２、按不能證明被告犯罪或其行為不罰者應諭知無罪之判決，刑
    事訴訟法第301 條第1 項定有明文。又刑法第305 條之恐嚇
    危害安全罪，以受惡害之通知者，因其恐嚇，生安全上之危
    險與實害而言，亦係指以使人畏怖心為目的，而通知將加惡
    害之旨於被害人而言，若僅在外揚言加害，並未對於被害人
    為惡害之通知，尚難構成本罪 (最高法院52年度台上字第75
    1 號判例意旨參照)。
３、公訴意旨認被告涉有恐嚇危害安全犯行無非以：告訴人乙
    ○○之指訴；告訴人提出之錄音帶及錄音譯文等資為論據
    ，然訊據被告堅決否認有何恐嚇危害安全犯行，辯稱：係因
    告訴人前夫曾經放話要找他，伊並非針對告訴人個人，而係
    針對告訴人前夫等語，經查：
(1)、被告曾於94年10月10日晚間19時許在電話中向告訴人稱「要
    找你無緣的，出來輸贏」等情，雖為被告所不否認，亦經告
    訴人於本院審理時指述明確，並有告訴人提出之錄音帶及錄
    音譯文附卷可憑。被告確曾向告訴人為前述之表示，固堪認
    定。
(2)、告訴人雖證稱：其聽聞被告謂「要找你無緣的出來輸贏」而
    心生畏懼，然細究被告語意，係要找告訴人前夫出來打架之
    意，是以，被告前述表示，應係對於加害告訴人前夫之惡害
    通知，告訴人雖有心生畏懼，然因被告表示加害之對象並非
    告訴人，自不因告訴人心生畏懼，即以恐嚇危害安全罪相繩
    。本件被告係在電話中向告訴人表示有加害告訴人前夫之意
    ，並未對於告訴人前夫為該惡害之通知，揆諸前揭說明，自
    難認被告該當於恐嚇危害安全罪。
４、綜上，本件公訴人所舉之證據，尚不足以證明被告有恐嚇危
    害安全之事實，此外，又查無其他積極證據足認被告有公訴
    人所指之此部份犯行，揆諸前述說明，依法自應為此部份無
    罪判決之諭知。
５、至公訴人於本院準備程序中表示，被告亦曾於10月10日晚上
    7 時許以電話向告訴人恐嚇稱「你出來！你的父母都出來！
    你要告三小（台語），否則就輸贏！」故本件告訴人亦為被
    告恐嚇之對象等語，然刑事訴訟之審判，係採彈劾主義，亦
    即不告不理原則，法院對於被告之行為，應受審判之對象（
    範圍），乃指起訴書（或自訴狀）所記載之被告「犯罪事實
    」（包括與之有連續犯、想像競合犯、牽連犯等具有同一案
    件關係之犯罪事實）而言。本件起訴書所載被告恐嚇對象為
    告訴人前夫，已如前述，公訴人於準備程序中表示被告亦有
    恐嚇告訴人之犯行，並未載明於起訴事實，況起訴恐嚇危害
    安全部分已經本院為無罪之諭知，未經起訴之部分（被告恐
    嚇告訴人）自不為起訴效力所及，本院不得一併審理，附此
    敘明。
據上論斷，應依刑事訴訟法第299 條第1 項前段、刑事訴訟法第
301 條第1 項，家庭暴力防治法第2 條第2 項、修正前刑法第56
條、刑法第2 條第1 項前段、第277 條第1 項、修正前刑法第41
條第1 項前段，修正前罰金罰鍰提高標準條例第1 條前段、第2
條，現行法規所定貨幣單位折算新台幣條例第2 條，判決如主文
。
本案經檢察官丙○○到庭執行職務。
中    華    民    國    95    年    7     月    7     日
                  刑事第一庭    審判長法  官  陳明富
                                      法  官  方百正
                                      法  官  陳宛榆
以上正本證明與原本無異。
如不服本判決，應於判決送達後10日內，向本院提出上訴狀。
中    華    民    國    95    年    7     月    10    日
                                      書記官  劉企萍
附錄本判決論罪法條
中華民國刑法第277條
傷害人之身體或健康者，處3 年以下有期徒刑、拘役或1 千元以
下罰金。
犯前項之罪因而致人於死者，處無期徒刑或7 年以上有
期徒刑；致重傷者，處3 年以上10年以下有期徒刑。


司法院資訊處製作；財團法人民間司法改革基金會備份。
